最高法院刑事判決　　　　　　　　　　　　　　　九十一年度台上字第六六四三號
　　上　訴　人　台灣高等法院高雄分院檢察署檢察官
　　被　　　告　甲○○
　　選任辯護人　呂富田律師
右上訴人因被告偽造有價證券案件，不服台灣高等法院高雄分院中華民國八十九年七
月十九日第二審更審判決（八十九年度上更(一)字第一二一號，起訴案號：台灣高雄地
方法院檢察署八十五年度偵字第二七○六六號），提起上訴，本院判決如左：
    主  文
原判決撤銷，發回台灣高等法院高雄分院。
    理  由
本件原判決以公訴意旨略以：被告甲○○係黃錦秀之夫莊豐德之胞兄，於民國八十二
年間，未經告訴人莊豐德、黃錦秀夫妻之同意擅自偽造渠等二人印章，持用該印章簽
發莊豐德、黃錦秀為發票人，發票日為八十二年三月十九日，金額各新台幣（下同）
一百萬元之本票各一紙，持向洪金快借款二百萬元，足生損害於莊豐德夫妻，因認被
告係犯刑法第二百零一條第二項、第二百十七條等罪嫌云云。但經審理結果，認為不
能證明被告犯罪，因而撤銷第一審之判決，改判諭知被告無罪，固非無見。
惟查：(一)、證據之證明力雖由法院自由判斷，然證據之本身如對於待證事實不足以供
證明之資料，而事實審法院仍採為判決基礎，則其自由判斷之職權行使，即不得謂非
逾越範圍。原判決以：不動產設定抵押權借款之際，債權人為確保其債權之順利執行
，通常均會要求債務人及義務人簽發本票交付收執，此為一般之交易習慣，抵押借款
，其債務人或義務人，亦不例外；是本件告訴人等既已授權被告以其所有之不動產向
他人抵押貸款，則被告依抵押權人洪金快之要求，簽發莊豐德、黃錦秀為發票人本票
，乃屬經告訴人等概括授權之範圍云云，為其判斷被告並無偽造有價證券犯行之論據
。惟前揭交易習慣與告訴人等是否確有授權被告簽發以告訴人等為發票人之本票，係
屬二事；而告訴人等同意以其名下不動產供旭勵建設股份有限公司（下稱旭勵公司）
對外借款之擔保，與其是否授權被告簽發法律效果不同之本票而另負票據債務，亦無
必然之關聯。證人莊豐財、洪金快分別供證，對於被告簽發本票是否事先徵得莊豐德
夫婦同意，渠等均不知情；而莊豐德雖有同意將登記其名下之不動產提供旭勵公司借
錢週轉，但始終堅稱對於被告簽發本票一事毫無所悉。是告訴人等之指述既難謂係與
事實不符，而依卷存證據資料均尚不足以證明被告之簽發本票確係獲有告訴人等之授
權，則原判決遽以上開交易習慣及告訴人等提供不動產供借款之擔保，即認被告之簽
發本票係經告訴人等之概括授權，自嫌速斷。(二)、告訴人等已否認知悉設定第二順位
抵押權之事，原判決以告訴人等同意提供不動產予旭勵公司設定第一順位之抵押權，
作為向銀行借款之擔保，即謂告訴人等亦授權被告以之設定第二順位之抵押權向洪金
快借款，然未論述為此判斷之依據，已難謂洽。又辦理第二順位抵押權之告訴人等印
章，是否告訴人等交付之印鑑章，原審並未命告訴人等提出該印鑑章送請鑑定，遽以
先前另件抵押權設定所存屏東縣枋寮地政事務所土地登記申請文件上所蓋之印文，依
肉眼比對，即認係相同，自欠允洽而難昭折服。檢察官上訴意旨指摘原判決不當，非
無理由，應認仍有發回更審之原因。
據上論結，應依刑事訴訟法第三百九十七條、第四百零一條，判決如主文。
中      華      民      國    九十一    年     十一     月    二十一    日
                              最高法院刑事第九庭
                                  審判長法官  陳  炳  煌
                                        法官  陳  正  庸
                                        法官  韓  金  秀
                                        法官  吳  信  銘
                                        法官  徐  文  亮
      右正本證明與原本無異
                                              書  記  官
中      華      民      國    九十一    年     十一     月    二十七    日
